臺灣高雄地方法院刑事判決
110年度金訴字第258號
公  訴  人  臺灣高雄地方檢察署檢察官
被      告  鄭廷傑
000000000000
0
上列被告因洗錢防制法等案件，經檢察官提起公訴（110年度偵
字第15554號），本院判決如下：
    主  文
鄭廷傑幫助犯洗錢防制法第十四條第一項之一般洗錢罪，處有期
徒刑參月，併科罰金新臺幣壹萬元，罰金如易服勞役，以新臺幣
壹仟元折算壹日。緩刑貳年，緩刑期間付保護管束，並應於本判
決確定後壹年內向公庫支付新臺幣貳萬元，及接受法治教育壹場
次。
    事  實
一、鄭廷傑可預見將金融機構帳戶存摺、提款卡及密碼提供他人
    使用，可能遭利用作為收受、提領特定犯罪所得之工具，藉
    此產生遮斷資金流動軌跡以逃避國家追訴、處罰之效果，進
    而幫助掩飾、隱匿他人犯罪所得去向，仍不違背其本意，而
    基於幫助洗錢之不確定故意，於民國109年8月24日前某日，
    在高雄市○○區○○○路000號前，將其申辦之國泰世華商業銀行
    帳號000000000000號之帳戶（下稱國泰世華銀行帳戶）存摺
    、提款卡及密碼交付給友人李○燁(原名李○陽)，由李○燁擔
    任收水手，負責向車手收取詐騙所得，而林○賢則擔任取款
    車手，並提供其名下中華郵政股份有限公司楠梓亞洲城郵局
    帳號00000000000000號帳戶(下稱郵局帳戶)供詐騙財物使用
    (李○燁、林○賢涉犯三人以上共同詐欺取財罪嫌業經臺灣橋
    頭地方檢察署檢察官提起公訴)，鄭廷傑以此方式容任李○燁
    或其所屬詐欺集團成員使用上開國泰世華銀行帳戶以遂行犯
    罪。嗣由李○燁、林○賢與其所屬詐欺集團之成年成員共同意
    圖為自己不法之所有，基於三人以上共同詐欺取財及洗錢之
    犯意聯絡，由該詐欺集團成員於109年8月21日佯稱為黃○霞
    鄰居「素虹」而與黃○霞聯繫，109年8月24日在通訊軟體LIN
    E通話中，以在臺北買房缺房款為由向黃○霞借款，黃○霞因
    而陷於錯誤，於109年8月24日10時22分許依指示匯款新臺幣
    (下同)13萬5,000元至林○賢申辦之上開郵局帳戶，再由林○
    賢於同年8月24日11時7、8分許，先後轉匯5萬元共2次，合
    計10萬元至鄭廷傑申辦之上開國泰世華銀行帳戶內，餘款3
    萬5,000元由林○賢從自己郵局帳戶提領現金交付給李○燁，
    而以此方式幫助詐欺集團成員掩飾、隱匿上開犯罪所得財物
    之去向及所在。嗣因黃○霞察覺有異而報警處理，始循線查
    悉上情。
二、案經黃○霞訴由高雄市政府警察局仁武分局報告臺灣高雄地
    方檢察署檢察官偵查起訴。
    理  由
壹、證據能力
   本判決下開所引用具有傳聞證據性質之證據資料，經檢察官
   、被告於本院審理時表示同意有證據能力（本院卷第60頁）
   ，審酌該等證據作成之情況，既無違法取得情事，復無證明
   力明顯過低等情形，認以之作為證據應屬適當，依刑事訴訟
   法第159條之5第1項規定，均有證據能力。
貳、實體部分
一、上開犯罪事實，業據被告於本院審理時坦承不諱（本院卷第
    182頁），並經證人即告訴人黃○霞於警詢時（警卷第123至1
    25頁）、證人李○燁於警詢、本院審理時（警卷第7至14頁、
    本院卷第92至115頁）、證人林○賢於警詢時（警卷第25至32
    、55至61頁）證述明確，並有告訴人提出之郵政入戶匯款申
    請書（警卷第127頁）、林○賢郵局帳戶客戶歷史交易清單（
    警卷第35至36頁）、林○賢ATM領款畫面（警卷第41至43、67
    至77頁）、國泰世華商業銀行存匯作業管理部110年2月19日
    國世存匯作業字第1100020559號函暨客戶資料及交易明細等
    （警卷第97至104頁）在卷可稽。足認被告前揭任意性自白
    與事實相符，堪予採信。從而，本案事證明確，被告上開犯
    行，洵堪認定，應依法論科。
二、核被告所為，係犯刑法第30條第1 項前段、洗錢防制法第14
    條第1 項之幫助一般洗錢罪。被告未實際參與洗錢犯行，所
    犯情節較正犯輕微，爰依刑法第30條第2 項規定，按正犯之
    刑減輕之；又被告於本院審理時自白洗錢犯罪，應依洗錢防
    制法第16條第2 項規定減輕其刑，並依法遞減之。　
三、爰以行為人之責任為基礎，審酌被告非毫無社會經驗之人，
    理應知悉國內利用人頭帳戶洗錢案件盛行之情形下，仍率爾
    提供金融帳戶資料，容任他人從事不法使用，造成此類犯罪
    層出不窮，影響合法資本市場之金流秩序，使不法之徒藉此
    輕易掩飾隱匿詐欺告訴人之犯罪所得財物，檢警難以追查緝
    捕，更使告訴人因而受有財產上損失，行為實有不該。惟念
    其犯後終能於本院坦承犯行，雖未能與告訴人黃○霞和解賠
    償，實乃因告訴人於本院調解期日未到之因素（本院卷第13
    9頁），不可歸責於被告，且被告先前並無任何犯罪前科之
    品行，有臺灣高等法院被告前案紀錄表在卷可佐，兼衡其自
    陳大學畢業之教育程度，目前為酒店在店幹部，月收入約10
    至15萬元之生活狀況（本院卷第177、180頁），及其犯罪動
    機、目的、手段等一切情狀，量處如主文所示之刑，暨就罰
    金部分諭知易服勞役之折算標準。
四、被告前未曾受有期徒刑以上刑之宣告，已如前述，其於本院
    審理時，坦承犯行，表示悔意，公訴人亦同意給予被告緩刑
    宣告自新機會（本院卷第181頁），堪認被告經此偵、審程
    序及罪刑之宣告，當知所警惕，信無再犯之虞。本院因認對
    被告所宣告之刑，以暫不執行為適當，爰依刑法第74條第1
    項第1款之規定，宣告緩刑2年，以啟自新。惟為使被告能記
    取教訓，建立正確之法治觀念，爰依刑法第74條第2項第4款
    規定，命被告應自本判決確定之日起1年內，向公庫支付2萬
    元，及依同條項第8款規定諭知應接受法治教育1場次。再依
    刑法第93條第1項第2款之規定，併予宣告被告在緩刑期間付
    保護管束，俾能由觀護人予以適當督促，並發揮附條件緩刑
    制度之立意。倘被告未遵期履行上開緩刑之負擔且情節重大
    ，足認原宣告之緩刑難收其預期效果，而有執行刑罰之必要
    者，檢察官自得向法院聲請撤銷緩刑宣告，附此敘明。
五、沒收部分
    被告供稱僅因友情因素而將本案帳戶借給李○燁使用，並未
    獲取任何利益（本院卷第180頁），卷內復無其他證據證明
    被告就本案已取得報酬，自無庸宣告沒收被告之犯罪所得。
    至洗錢防制法第18條第1 項固規定：「犯第14條之罪，其所
    移轉、變更、掩飾、隱匿、收受、取得、持有、使用之財物
    或財產上利益，沒收之；犯第15條之罪，其所收受、持有、
    使用之財物或財產上利益，亦同。」，惟該條文並無「不問
    屬於犯罪行為人與否」之絕對義務沒收要件，當以屬於犯罪
    行為人者為限（即實際管領者），始應沒收。查被告既已將
    本案帳戶之存摺、金融卡及密碼均交由李○燁，輾轉由詐欺
    集團使用，因此被告對匯入本件帳戶內之款項並無事實上管
    領權，自無上開條文適用，併予敘明。
六、不另為無罪諭知部分
　㈠公訴意旨略以：被告另基於幫助詐欺取財之不確定故意，將
    上開國泰世華銀行帳戶提供給李○燁，容任李○燁或其所屬詐
    欺集團成員使用上開國泰世華銀行帳戶，詐欺集團成員以上
    揭方式向黃○霞施用詐術致其陷於錯誤，而匯款13萬5,000元
    至林○賢之郵局帳戶，再由林○賢於8月24日11時7、8分許，
    先後轉匯5萬元共2次，合計10萬元至鄭廷傑之上開國泰世華
    銀行帳戶內，餘款3萬5,000元由林○賢提領現金交付給李○燁
    。因認被告另涉犯刑法第30條第1項前段、刑法第339條第1
    項之幫助詐欺取財罪嫌云云。
  ㈡按刑法所謂之幫助犯，係以行為人主觀上有幫助之故意，客
    觀上有對於正犯資以助力之幫助行為，使犯罪易於達成而言
    。是幫助犯之成立，以在他人實行犯罪行為前或實行中，予
    以助力，為構成要件。若於他人犯罪完成後為之幫助（即學
    說所謂之「事後幫助」），除法律別有處罰規定外，應依該
    規定論處罪刑外，尚難以幫助犯相繩（最高法院111年度台
    上字第1245號判決意旨參照）。
　㈢訊據被告雖坦承幫助詐欺取財罪嫌（本院卷第182 頁），然
    因被告之自白不得作為有罪判決之唯一證據，為刑事訴訟法
    第156條第2項所明定，是若本院調查其他之必要證據後，無
    從確信被告之自白與事實相符者，自難僅依被告之自白遽為
    有罪判決。經查：
　1.告訴人黃○霞經受騙後，於109年8月24日10時22分許依指示
    匯款13萬5,000元至林○賢之郵局帳戶，再由林○賢於同日11
    時7、8分許，先後轉匯5萬元共2次，合計10萬元至被告之國
    泰世華銀行帳戶內等情，經證人即告訴人黃○霞、證人林○賢
    於警詢時證述明確（警卷第123至125；25至32、55至61頁）
    ，並有告訴人提出之郵政入戶匯款申請書（警卷第127頁）
    、林○賢郵局帳戶客戶歷史交易清單（警卷第35至36頁）、
    國泰世華商業銀行存匯作業管理部110年2月19日國世存匯作
    業字第1100020559號函暨客戶資料及交易明細（警卷第97至
    104頁）在卷為憑，堪以認定。
　2.然告訴人受騙匯入林○賢之上開郵局帳戶時，詐騙款項實際
    上即屬詐欺集團可自由運用之現金，是詐欺集團前揭詐欺取
    財犯行已屬既遂，林○賢之後始轉匯受騙款其中5萬元、5萬元
    至被告之國泰世華銀行帳戶內，由此可知詐欺集團成員於詐
    騙告訴人行為完成前，並無利用被告之國泰世華銀行帳戶作
    為詐騙告訴人匯入款項之犯罪工具，尚難認被告對於詐欺集
    團成員前開對告訴人詐欺取財犯行，有何資以助力之幫助行
    為，則被告提供國泰世華銀行帳戶應屬事後幫助之行為，尚
    難以幫助詐欺取財罪名相繩。
　㈣從而，依卷內事證，尚不足以證明被告有何幫助詐欺取財之
    犯行，原應為無罪諭知，惟因此部分與前揭經認定有罪之幫
    助洗錢犯行有想像競合犯之裁判上一罪關係，爰不另為無罪
    之諭知。　
據上論斷，應依刑事訴訟法第299條第1項前段，判決如主文。
本案經檢察官鄭舒倪提起公訴，檢察官姜麗儒到庭執行職務。
中　　華　　民　　國　　111 　年　　8 　　月　　16　　日
                  刑事第十庭  審判長法  官  曾鈴媖  
                                    法  官  吳俞玲
                                    法  官  陳美芳
以上正本證明與原本無異。
如不服本判決應於收受送達後20日內向本院提出上訴書狀，並應
敘述具體理由；如未敘述上訴理由者，應於上訴期間屆滿後20日
內向本院補提理由書（均須按他造當事人之人數附繕本）「切勿
逕送上級法院」。
中　　華　　民　　國　　111 　年　　8 　　月　　16　　日
                                    書記官  徐美婷
附錄論罪科刑法條： 
洗錢防制法第2條
本法所稱洗錢，指下列行為：
一、意圖掩飾或隱匿特定犯罪所得來源，或使他人逃避刑事追訴
    ，而移轉
    或變更特定犯罪所得。
二、掩飾或隱匿特定犯罪所得之本質、來源、去向、所在、所有
    權、處分
    權或其他權益者。
三、收受、持有或使用他人之特定犯罪所得。
洗錢防制法第14條
有第二條各款所列洗錢行為者，處七年以下有期徒刑，併科新臺
幣五百萬
元以下罰金。
前項之未遂犯罰之。
前二項情形，不得科以超過其特定犯罪所定最重本刑之刑。